臺灣臺北地方法院行政訴訟判決
111年度交字第248號
原      告  陳經信
送達代收人  劉秀美
被      告  臺北市交通事件裁決所

代  表  人  蘇福智
訴訟代理人  楊承達
上列當事人間交通裁決事件，原告不服臺北市交通事件裁決所中
華民國111年4月6日北市裁催字第22-AFV404865號、第22-AFV404
866號裁決，提起行政訴訟，本院判決如下：
    主  文
一、原告之訴駁回。
二、訴訟費用新臺幣300元由原告負擔。
    理  由
一、程序部分：
    原告不服被告民國111年4月6日北市裁催字第22-AFV404865
    號（下稱原處分A）、第22-AFV404866號（下稱原處分B）裁
    決違反道路交通管理事件裁決書而提起行政訴訟，核屬行政
    訴訟法第237條之1第1項第1款規定之交通裁決事件，爰依行
    政訴訟法第237條之7規定，不經言詞辯論，逕為判決。
二、爭訟概要：　　
(一)原告於111年1月30日16時20分許將車號000-0000號自用小客
    車(下稱系爭車輛)，未熄火停放在臺北市○○區○○路0段000巷
    0弄00號對面(下稱系爭地點)劃設之標線型人行道上，嗣返
    回車上，因不服臺北市政府警察局信義分局(下稱舉發機關)
    三張犁派出所員警稽查取締而駕駛系爭車輛逃逸，經舉發機
    關員警填製北市警交字第AFV404865號、第AFV404866號舉發
    違反道路交通管理事件通知單(下合稱舉發通知單)舉發。
(二)原告不服舉發通知單向被告陳述意見，經舉發機關查復違規
    屬實，原告於111年4月6日向被告裁決櫃檯申請裁決，被告
    審認原告有「在禁止臨時停車處所停車」、「違反處罰條例
    之行為，拒絕停車接受稽查而逃逸」之違規行為，乃依道路
    交通管理處罰條例第56條第1項第1款、第60條第1項及第85
    條第1項規定開立原處分A、B，分別裁處原告新臺幣（下同
    ）900元罰鍰及2萬元罰鍰、吊扣駕駛執照6個月，於同日送
    達原告。原告不服原處分A、B，於111年4月21日向本院提起
    行政訴訟。
三、原告起訴主張及聲明：
(一)主張要旨：
　1.111年1月30日為除夕前1日，適逢過年假期，系爭地點旁之
    停車場崗哨值班人員不在哨內，原告僅能將系爭車輛暫停在
    停車場門口之標線型人行道，下車找值班人員開啟閘門以進
    入停車場內停車，並非刻意在系爭地點違規停車。又該處為
    停車場進出口，在該處設置標線型人行道，有設置不當情事
    ，故原告主觀上欠缺可非難性及可歸責性，並無違規停車之
    故意。
　2.原告當日看見員警前來，便招手向員警示意會立刻開走，當
    時原告比較倉促，係因口罩繩子斷裂，呈現未配戴口罩狀態
    ，認適逢疫情不宜與員警交談，遂趕緊上車將車輛駛入停車
    場停放，亦未見聞員警呼叫、手勢及制止，原告實無拒絕停
    車接受稽查而逃逸之行為及故意。
(二)聲明：原處分A、B均撤銷。
四、被告答辯及聲明：
(一)答辯要旨：
　1.由舉發機關查復函及員警執勤錄影資料可知，系爭車輛於上
    開時、地在標線型人行道停車，經員警要求駕駛出示證件查
    驗，惟原告未予理會，員警多次敲車窗示意停車接受稽查，
    該車仍逕自駛離，本件違規屬實，員警依法舉發無誤。
　2.依內政部警政署100年8月17日警署交字第1000147335號函略
    以：「按道路交通管理處罰條例第7條之2第1項第4款規定：
    『汽車駕駛人之行為有下列情形之一，當場不能或不宜攔截
    製單舉發，得逕行舉發：四、不服指揮稽查而逃逸，或聞消
    防車、救護車、警備車、工程救險車之警號不立即避讓。』
    暨同條例第60條第1項規定：『汽車駕駛人，駕駛汽車有違反
    本條例之行為，經交通勤務警察或依法令執行交通稽查任務
    人員制止時，不聽制止或拒絕停車接受稽查而逃逸者』。違
    規人於員警稽查中即逕行駕車離去致未能完成稽查程序，應
    屬拒絕接受稽查」，此有舉發機關111年3月11日北市警信分
    交字第1113014090號函、員警執勤密錄影像在卷可佐，原告
    違規事實明確，舉發機關依法舉發自屬適法。
(二)聲明：駁回原告之訴。　　　　
五、爭點：
(一)原告在系爭地點違規停車，其主觀上是否具有可歸責性或可
    非難性？
(二)原告所為有無違反「拒絕停車接受稽查而逃逸」之規定？　
六、本院之判斷：
(一)應適用之法令：道路交通管理處罰條例第56條第1項第1款、
    第60條第1項前段（附錄）。
(二)如爭訟概要欄所載之事實，除後述之爭點外，其餘為兩造所
    不爭執，並有舉發機關111年3月11日北市警信分交字第1113
    014090號函(見本院卷第85至86頁)、舉發通知單（見本院卷
    第80、81頁）、汽車車籍查詢(見本院卷第101至103頁)、臨
    櫃歸責申請書(見本院卷第95頁)、採證翻拍照片(見本院卷
    第105至111頁)、送達證書（見本院卷第97、99頁）及原處
    分A（見本院卷第91頁）及原處分B（見本院卷第93頁）在卷
    可佐，該情堪以認定。
(三)原告在系爭地點違規停車，其主觀上具有可歸責性及可非難
    性：
　1.按行政罰法第7條規定，違反行政法上義務之行為非出於故
    意或過失者，不予處罰。次按人民違反法律上之義務而應受
    行政罰之行為，法律無特別規定時，雖不以出於故意為必要
    ，仍須以過失為其責任條件。但應受行政罰之行為，僅須違
    反禁止規定或作為義務，而不以發生損害或危險為其要件者
    ，推定為有過失，於行為人不能舉證證明自己無過失時，即
    應受處罰，有司法院釋字第275號解釋可資參照。
　2.經本院當庭勘驗員警執勤密錄器光碟，勘驗結果略以：「畫
    面時間16：19：41～16：20：08，系爭車輛閃雙黃燈停放在
    劃有紅線之人行道旁；畫面時間16：20：21，原告準備上車
    (舉手向員警示意)，員警表示：『先生，不好意思，跟你借
    個證件。』；畫面時間16：20：23，原告上車；畫面時間16
    ：20：34，原告上車後倒車；畫面時間16：20：38～43，員
    警繞至系爭車輛前方經過後，敲打副駕駛座窗戶示意；畫面
    時間16：20：47，系爭車輛駛入地下室離去。」等情，有密
    錄器光碟(見密封袋)、本院勘驗筆錄暨翻拍照片（見本院卷
    第153至154頁、第157至163頁）在卷可稽，是系爭車輛未熄
    火停放在系爭地點所劃設之標線型人行道，員警前來稽查時
    ，原告並未在駕駛座上使車輛保持立即行駛之狀態，足認原
    告確有於禁止臨時停車之處所停放車輛，而違反道路交通管
    理處罰條例第56條第1項第1款之規定，被告所為原處分A，
    並無違誤。　　　
　3.原告雖主張其為進入停車場而下車請停車場值班人員打開閘
    門，始將車輛停放在系爭地點之人行道上，並無違規停車之
    故意，且在該處設置標線型人行道亦有不當等語。惟按人行
    道標線，用以指示路面上僅限於行人行走之專用道，車輛不
    得進入。以人行道標線劃設之人行道，其與車輛行駛之車道
    以路面邊線分隔之。人行道標字及圖示自人行道起點開始標
    繪，間距視道路實際情況繪設，每交叉路口入口處應標繪之
    ，道路交通標誌標線號誌設置規則第174條之3定有明文。又
    道路交通安全規則第111條第1項第1款、第112條第1項第1款
    規定可知，在人行道不得臨時停車，且禁止臨時停車處所不
    得停車，足見繪設標線型人行道之區域，不論何時均禁止臨
    時停車或停放車輛，而道路交通標誌、標線、號誌之設置，
    係主管機關基於整體交通考量所為之縝密規劃，目的係為維
    護社會大眾使用道路之秩序，並以確保人車通行之安全。查
    原告於前揭時、地既將系爭車輛停放在劃設標線型人行道上
    ，已違反上開交通法規，而標線型人行道之設置為交通主管
    機關就整體交通考量所為規劃，在尚未變更標線之前，原告
    仍受該標線之規範與拘束，是原告就本件違規停車行為仍具
    有可歸責性與可非難性。故原告所執上開主張，尚不足採。
(四)原告所為已違反「拒絕停車接受稽查而逃逸」之規定：
　　依上開勘驗結果所示，參以系爭車輛於上開時、地之標線型
    人行道停車，經執勤員警要求原告出示證件查驗，惟原告未
    予理會，員警多次敲車窗示意，原告仍駕駛系爭車輛逕自駛
    離等情，有臺北市警察局信義分局111年3月11日北市警分交
    字第1113014090號函在卷可稽(見本院卷第61至62頁)，核與
    上開勘驗結果相符，足認原告既已違反道路交通管理處罰條
    例規定將系爭車輛停放在標線型人行道，其已知悉員警到場
    稽查其違規停車行為，經員警要求出示證件，亦多次敲擊車
    窗並繞至車頭示意，原告仍不予理會而逕自駕車離去，其所
    為已違反「拒絕停車接受稽查而逃逸」之行為。至原告雖主
    張未見聞員警呼叫、手勢及制止，實無拒絕停車接受稽查而
    逃逸之行為及故意等語，惟依前揭勘驗結果所示，員警所為
    已足令原告知悉有對其稽查取締之意，原告猶未予理會而駕
    車離去，實難認原告主觀上欠缺「不服稽查而逃逸」之故意
    ，故原告前開主張，並無可採。
(五)本件判決基礎已臻明確，兩造其餘攻擊、防禦方法及訴訟資
　　料經本院審酌後，核與判決結果不生影響，無一一論述之必
　　要，併此敘明。　　
七、結論：
　　原處分A、B認事用法均無違誤，原告訴請撤銷原處分A、B為
    無理由，均予駁回。至本件第一審裁判費為300元，應由敗
    訴之原告負擔，爰確定第一審訴訟費用額如主文第2項所示
    。
中　　華　　民　　國　　111 　年　　10　　月　　24　　日
                  行政訴訟庭  法  官  黃子溎
上為正本係照原本作成。
如不服本判決，應於送達後20日內，向本院提出上訴狀並表明上
訴理由（原判決所違背之法令及其具體內容或依訴訟資料可認為
原判決有違背法令之具體事實)，其未載明上訴理由者，應於提
出上訴後 20 日內向本院補提理由書（上訴狀及上訴理由書均須
按他造人數附繕本，如未按期補提上訴理由書，則逕予駁回上訴
），並應繳納上訴裁判費新臺幣 750 元。　　　　　　　
中　　華　　民　　國　　111 　年　　10　　月　　24　　日
　　                          書記官  藍儒鈞
附錄（本件參考法條）：
1.道路交通管理處罰條例第56條第1項第1款
   汽車駕駛人停車時，有下列情形之一者，處新臺幣600元以上    1200元以下罰鍰：
  一、在禁止臨時停車處所停車。
2.道路交通管理處罰條例第60條第1項前段
　汽車駕駛人，駕駛汽車有違反本條例之行為，經交通勤務警察
  或依法令執行交通稽查任務人員制止時，不聽制止或拒絕停車
  接受稽查而逃逸者，除按各該條規定處罰外，處新臺幣1萬元
  以上3萬元以下罰鍰，並吊扣其駕駛執照6個月。
　
訴訟費用計算書
項　　　　目　 金　額（新臺幣）　　備　註
第一審裁判費　　 300元
合        計　　 300元